# 两个关联方关系认定问题

提问人：rainy418 时间：2013-08-01 09:54:48
一、同受一方共同控制是否构成关联方？ 准则讲解：“受同一方重大影响的企业之间不构成关联方。” 那么，同受共同控制是否构成关联方？ 二、 准则讲解：“(十)该企业主要投资者个人、关键管理人员或与其关系密切的家庭成员控制、共同控制或施加重大影响的其他企业”这里关键管理人员施加重大影响的企业应属关联方。 但是根据“某人既是一家企业的关键管理人员，同时又能对另一家企业实施重大影响，在不存在其他关联方关系的情况下，这两家企业不构成关联方。”据此，这里关键管理人员施加重大影响的企业不属于关联方。 这两句话矛盾？以哪个为准？

回答人：chenyiwei
赞同上述观点。需要注意的是： 2009 年 11 月IAS 24修订后，财政部并未修订和重新公布《起夜会计准则第 36 号——关联方披露》，而是通过修改《讲解 2010 》第三十七章，引入了部分修改后IAS 24中的规定，因此讲解和原先的准则正文对同一事项的表述可能存在矛盾。在遇到此类矛盾时，应以《讲解 2010 》中的表述为准。

提问人：rainy418 时间：2013-10-08 11:50:36
陈老师： 根据讲解 2010 ， 1 、在企业的关联方中没有列举中不包含“同受一方共同控制”的情况，但是在例外中仅排斥了“同受一方重大影响”。所以，“同受一方共同控制”是空白，无规定。但是，对于自然人控制的情况，同受自然人“控制、共同控制、重大影响”均列入了关联方关系。那么对于同受企业共同控制的，是否也应当作为关联方处理？ 2 、讲解 2010 中列举了一个同受自然人重大影响的例子“A企业的财务总监Y的妻子是丁企业的董事长，则A和丁存在关联方关系。”同时，在列外规定中，明确说“仅拥有同一位关键管理人员的两家企业之间不构成关联方，某人既是一家企业的关键管理人员，同时又能对另一家企业实施重大影响，在不存在其他关联方关系的情况下，这两家企业不构成关联方。”根据这个要求，那么财务总监妻子任董事长的企业不应认定为关联方。这两处矛盾，如何选择比较合理？

回答人：chenyiwei
因为 2009 年IASB修订了IAS 24，修订后的IAS 24自 2011 年开始执行，重新表述了关联方的定义和界定范围，是只更加系统化和逻辑清晰，但《企业会计准则第 36 号——关联方披露》并未作相应修改，仅仅在《讲解 2010 》中部分引入了修订后的IAS 24的规定，但总体框架未动，所以可能会存在一些逻辑上不一致的情况。遇到这种情况，建议参考IAS 24(2011年修订)第 9 段的指引表述关联方。
例如两个企业同受一方控制、共同控制或者重大影响，则除了该两方与该一方的关系均为“重大影响”的情况以外，其他情况下该两方之间均为关联方关系。两个企业同受一个企业共同控制，或者一方受到共同控制而另一方受到重大影响的，均构成关联方。 对涉及自然人的关联方关系也比照同一原则处理，即仅仅同受同一自然人（及其关系密切的家庭成员）重大影响的两家企业不构成关联方。

提问人：hrtsex 时间：2013-10-08 21:44:17
请教陈版，对于个人股东用房产等为公司的借款提供反担保（担保中心为公司借款提供担保，个人股东为担保中心提供反担保），在这种情况下，个人股东的反担保行为是否需要在审计报告附注—关联方交易中披露呢？我是倾向于不披露的，这应该不属于关联方交易吧！

回答人：chenyiwei
股东以个人财产为公司提供反担保不属于关联交易，没有直接发生经济利益或资源的转移。